臺灣彰化地方法院交通事件裁定　　　 100年度交聲字第1134號
原處分機關　　交通部公路總局臺中區監理所彰化監理站
異　議　人
即受處分人　　許江洋
上列異議人即受處分人因違反道路交通管理處罰條例案件，對於
交通部公路總局臺中區監理所彰化監理站於民國100年7月26日所
為處分（原處分案號：彰監四字第裁64-I00000000號裁決書），
聲明異議，本院裁定如下：
   主  文
原處分撤銷。
許江洋汽車駕駛人，駕駛一般小客車經測試檢定酒精濃度超過規
定標準，吊扣小型車普通駕駛執照壹年，並應接受道路交通安全
講習。
   理  由
一、聲明異議意旨略以：異議人業經緩起訴處分確定，並已完成
    檢察官之要求，然監理站又依同一事件裁處罰鍰，係違反一
    罪不二罰，爰依法聲明異議等語。
二、按汽車駕駛人飲用酒類或其他類似物後，其吐氣所含酒精濃
    度超過每公升0.25毫克，不得駕車；駕駛汽車經測試檢定酒
    精濃度超過標準，處汽車駕駛人新臺幣（下同）1萬5千元以
    上6萬元以下罰鍰，並當場移置保管該汽車及吊扣駕駛執照1
    年，因而肇事致人受傷者，並吊扣駕駛執照2年，道路交通
    安全規則第114條第2款、道路交通管理處罰條例第35條第1
    項第1款分別定有明文。
三、關於一行為同時觸犯刑事法律及違反行政法上之義務，屬於
    「刑罰」與「行政罰」處罰競合之法律問題，茲析述如下：
(一)、按行政罰法第26條規定：「一行為同時觸犯刑事法律及違反
    行政法上義務規定者，依刑事法律處罰之。但其行為應處以
    其他種類行政罰或得沒入之物而未經法院宣告沒收者，亦得
    裁處之。前項行為如經不起訴處分或為無罪、免訴、不受理
    、不付審理之裁判確定者，得依違反行政法上義務規定裁處
    之。」即所謂一事不二罰原則，究其立法理由，一行為同時
    觸犯刑事法律及違反行政法上義務規定時，由於刑罰與行政
    罰同屬對不法行為之制裁，而刑罰之懲罰作用較強，故在處
    罰目的相同且處罰方式相同時，若依刑事法律處罰，即足資
    警惕時，實無一事二罰再處行政罰之必要；且刑事法律處罰
    ，由法院依法定程序為之，較符合正當法律秩序，應予優先
    適用，但罰鍰以外之沒入或其他種類行政罰，因兼具維護公
    共秩序之作用，為達行政目的，行政機關仍得併予裁處。
(二)、次按檢察官之緩起訴處分於緩起訴期間內，有下列情形之一
    者，檢察官得依職權或依告訴人之聲請撤銷原處分，繼續偵
    查或起訴：於期間內故意更犯有期徒刑以上刑之罪，經檢
    察官提起公訴者。緩起訴前，因故意犯他罪，而在緩起訴
    期間內受有期徒刑以上刑之宣告者。違背第253條之2第1
    項各款之應遵守或履行事項者，刑事訴訟法第253條之3第1
    項定有明文。據此可徵經檢察官為「緩起訴」處分者，於「
    緩起訴」之猶豫期間內，最終是否會被檢察官提起公訴，猶
    懸而未定，亦即「緩起訴」處分於猶豫期間內尚未具有實質
    之確定力，檢察官仍得根據上開規定依職權或依告訴人之聲
    請，將被告「緩起訴」處分撤銷。而行政罰法第26條明定一
    事不二罰原則，且應受行政罰之行為如經不起訴處分或為無
    罪、免訴、不受理、不付審理之裁判「確定」者，始得依違
    反行政法上義務規定裁處之，並未包括「緩起訴」處分在內
    ，雖「緩起訴」處分之最終使被告免於刑事訴追之效果與「
    不起訴」處分之效果相同，惟依行政罰法第26條第2項之立
    法意旨，亦必須待緩起訴處分實質確定時，被告才最終地確
    定免於受刑事訴追，原處分機關始得為行政裁罰，亦即在緩
    起訴期間內即猶豫期間期滿前，該緩起訴處分仍有被撤銷之
    可能，此時原處分機關若依法為行政裁決，將使受處分人有
    同時遭受行政處罰及刑事訴追之危險，顯與行政罰法第26條
    規定之立法意旨相違背。且檢察官為緩起訴處分時，依刑事
    訴訟法第253條之2第1項規定對被告所為之指示及課予負擔
    ，此等命令名義上雖非刑罰，但仍是一種特殊之處遇措施，
    造成被告之財產減少或義務增加，具有實質刑事處罰之效果
    ，與刑事制裁無異，性質上可謂刑事處分，而緩起訴制度雖
    以特別預防為優先考量，但在具體個案決定上，實亦達到一
    般預防的作用及報應理念，基於一行為不二罰原則，異議人
    如已就其行為受到附條件為提供義務勞務之緩起訴處分，自
    不應因同一行為再受到國家課以行政罰鍰之處罰。依上說明
    ，自行政罰法第26條規定立法意旨為有利於行為人之解釋，
    以及保障人民基本權，與法律規定明示其一排除其他原則之
    觀點而論，應認應受行政處罰之行為，關於罰鍰部分，同一
    事實如經緩起訴處分實質確定者（即緩起訴猶豫期間經過而
    未經撤銷），亦有行政罰法第26條明定一行為不二罰原則之
    適用。故檢察官為緩起訴處分時如已對異議人課予指示及負
    擔，應視為異議人已依刑事法律受到處罰，則於緩起訴處分
    實質確定後，除法律另有特別規定外，自不得再處以行政罰
    鍰。從而，汽車駕駛人之酒後駕車行為，經測試檢定酒精濃
    度超過規定標準時，其既違反道路交通管理處罰條例第35
    條第1項第1款所定之行政法上義務，同時又觸犯刑法第185
    條之3公共危險罪之刑事法律，則道路交通主管處罰機關除
    依上開行政罰法第26條第1項但書規定，得對異議人處以其
    他種類行政罰之情形外，關於罰鍰部分，則應依行政罰法第
    26條第1項前段及道路交通管理處罰條例第10條規定，移送
    地方法院檢察署處理，於移送後，除有行政罰法第26條第2
    項所定不起訴處分等事由或法律另有規定，得依違反行政法
    上義務規定另行裁處者外，即不得再依道路交通管理處罰條
    例第35條第1項第1款規定，裁處異議人罰鍰之行政罰。
四、經查：
(一)、異議人即受處分人許江洋（下稱異議人）於民國（下同）99
    年2月4日晚間22時45分許，酒後駕駛車牌號碼B5-3827號自
    小客車，在彰化縣鹿港鎮○○路與成功路口，因酒後駕車經
    測得酒精濃度測定呼氣值達0.71MG/L，為彰化縣警察局鹿港
    分局員警以其有違反道路交通管理處罰條例第35條第1項第1
    款規定之行為，掣開違反道路交通管理事件通知單舉發，並
    移送臺灣彰化地方法院檢察署偵辦公共危險罪責，嗣經臺灣
    彰化地方法院檢察署檢察官於99年2月9日以99年度速偵字第
    250號為緩起訴處分，再於99年3月3日經臺灣高等法院臺中
    分院檢察署以99年度上職議字第1351號駁回再議確定在案，
    其緩起訴處分期間為1年，並應於緩起訴處分確定並收到檢
    察署通知後之6個月內，向指定之公益團體、地方自治團體
    或社區提供48小時之義務勞務，並依臺灣彰化地方法院檢察
    署觀護人之指示參加法治教育1場次。而異議人已履行完畢
    ，且緩起訴期間復於100年3月3日期滿未經撤銷，有彰化縣
    警局彰警交字第I00000000號舉發違反道路交通管理事件通
    知單、交通部公路總局臺中區監理所彰化監理站100年7月26
    日彰監四字第裁64-I00000000號違反道路交通管理事件裁決
    書、臺灣彰化地方法院檢察署檢察官緩起訴處分書、臺灣高
    等法院臺中分院檢察署駁回再議處分書、臺灣高等法院被告
    前案紀錄表各1份在卷可憑，且為異議人所不爭執，此部分
    事實洵堪認定。
(二)、而本件異議人上開酒後駕車之行為，係屬同時觸犯刑事法律
    及違反行政法上義務規定之行為，且經檢察官為緩起訴處分
    ，並由異議人依緩起訴處分命令向檢察官指定之公益團體、
    地方自治團體或社區提供48小時之義務勞務及完成法治教育
    1個場次，與不起訴處分應非相當。故本件既已依懲罰作用
    較強之刑事法律制裁，即無再依行政法為相同處罰之必要（
    臺灣高等法院臺中分院97年度交抗字第1044號、第1141號裁
    定意旨可值參照）。原處分機關以檢察官為緩起訴處分時命
    被告所為之指示及課予之負擔，乃屬一種特殊之處遇措施，
    並非「刑罰」，而認本件並無一事不二罰適用之問題，原處
    分機關仍得就異議人違反行政法上義務裁罰之，容有未洽。
    另道路交通管理處罰條例第35條第8項固定有汽車駕駛人經
    裁判確定處以罰金低於該條例第92條所訂最低罰鍰基準規定
    者，應依該條例裁決繳納不足最低罰鍰部分之規定。惟檢察
    官以緩起訴命被告向指定之公益團體、地方自治團體或社區
    提供義務勞務，並非命給付金錢，與道路交通管理處罰條例
    第35條第8項經裁判確定處以「罰金」，其性質迥然不同，
    自無比較基準，而無所謂差額可言，尚不生前揭條項補繳罰
    金不足最低罰鍰之差額問題（臺灣高等法院臺中分院98年度
    交抗字第981號、第1059號裁定意旨可值參照）。
五、綜上所述，異議人確有在上開時、地，因違反酒後駕駛車輛
    ，經測試呼氣中酒精濃度超過規定標準之違規行為，原處分
    機關依道路交通管理處罰條例第35條第1項第1款規定，裁處
    吊扣異議人駕駛執照12個月及施以道路交通安全講習之其他
    種類行政裁罰部分，於法並無不合；原處分關於罰鍰49,500
    元部分，依行政罰法第26條第1項前段規定，即應依刑事法
    律處罰之，已無再依上開道路交通管理處罰條例第35條第1
    項裁處行政罰鍰之餘地，異議人據以聲明異議為有理由，原
    處分就此部分應予撤銷。又本件異議人於聲明異議狀雖未就
    原處分關於吊扣駕駛執照及施以道路交通安全講習部分明確
    表示意見，然本案係單一之交通違規行為，罰鍰處分、吊扣
    駕駛執照及施以道路交通安全講習部分無從分離，本院自應
    予以審理，爰撤銷原處分關於罰鍰部分之處分，並為如主文
    第2項之諭知，以資適法。
據上論斷，應依道路交通事件處理辦法第19條前段，裁定如主文
。
中    華    民    國   100    年    8     月    26    日
                  交通法庭            法  官  洪志賢
以上正本證明與原本無異。
如不服本裁定，應於裁定送達後五日內向本院提出抗告狀(須附
繕本 )。
中    華    民    國   100    年    8     月    26    日
                                      書記官  許億先